【裁判字號】    97,簡上,498
【裁判日期】    971128
【裁判案由】    家庭暴力罪之傷害
【裁判全文】
臺灣臺北地方法院刑事判決             97年度簡上字第498號
上  訴  人  甲○○
即  被  告
上列上訴人即被告因家庭暴力罪之傷害案件，不服本院中華民國
97年10月28日97年度簡字第4157號第一審刑事簡易判決（聲請簡
易判決處刑案號：97年度偵字第18149 號），提起上訴，本院管
轄之第二審合議庭，認應改用通常程序審理，並自為第一審判決
如下：
    主  文
原判決撤銷。
本件公訴不受理。
    理  由
一、聲請意旨略以：被告甲○○與告訴人乙○○係夫妻，屬家庭
    暴力防治法第3 條第1 款之家庭成員關係，被告於民國97年
    8 月6 日中午11時45分，與告訴人在臺北市中正區○○○街
    87號4 樓之1 住家因細故發生爭執，被告竟基於傷害之犯意
    ，以甩巴掌、踢椅子等方式傷害告訴人，致告訴人受有上唇
    部挫傷、左第三指部皮下瘀血、左膝部皮下瘀血等傷勢，因
    認被告涉有刑法第277 條第1 項之傷害罪嫌。
二、按起訴之程序違背規定者，應諭知不受理之判決，並得不經
    言詞辯論為之，刑事訴訟法第303 條第1 款、第307 條分別
    定有明文。又刑事訴訟法第303 條第3 款規定：「告訴或請
    求乃論之罪，未經告訴、請求或其告訴、請求『經撤回』或
    已逾告訴期間者」，其中所謂「告訴經撤回」，係指檢察官
    根據合法之告訴而起訴，於訴訟繫屬後，法院審理中撤回告
    訴者而言，並不包括檢察官提出起訴書於法院前業已撤回告
    訴之情形在內，此觀刑事訴訟法第303 條第3 款之用語與刑
    事訴訟法第252 條第5 款之規定：「告訴或請求乃論之罪，
    其告訴或請求『已經撤回』或已逾告訴期間者」，採用「已
    經撤回告訴」之用語有所不同自明，矧檢察官偵查終結對被
    告起訴，僅係檢察官寫好起訴書之日期，實際上並無訴訟繫
    屬及訴訟關係，於偵查終結後告訴人遞狀撤回告訴，之後檢
    察官再向法院「提出起訴書」及相關卷證（內含撤回告訴狀
    ）經法院受理後，始產生訴訟繫屬及訴訟關係，此際該公訴
    本身欠缺告訴之訴訟條件，公訴並不合法，依最高法院82年
    臺非字第380 號判決要旨，應依刑事訴訟法第303 條第1 款
    「起訴之程序違背規定」之規定判決不受理，並無刑事訴訟
    法第303 條第3 款之適用（臺灣高等法院89年庭長法律問題
    研討會參照）。
三、經查：本件告訴人告訴被告傷害案件，聲請簡易判決處刑書
    認被告係犯刑法第277 條第1 項之傷害罪，依同法第287 條
    之規定，須告訴乃論。被告所涉前開傷害案件係由檢察官於
    97年9 月29日偵查終結聲請以簡易判決處刑，該署書記官於
    同年10月13日製作聲請簡易判決處刑書正本，此觀卷內之聲
    請簡易判決處刑書自明，惟告訴人已於97年10月15日向臺灣
    臺北地方法院檢察署提出撤回告訴狀聲請撤回告訴，而該聲
    請簡易判決處刑之案件係於97年10月23日方繫屬本院發生訴
    訟繫屬及訴訟關係，此亦有附於臺灣臺北地方法院檢察署97
    年10月23日北檢玲洪97偵18149 字第10367 號函上之本院收
    狀戳1 枚可稽，依照上開說明，檢察官本應依刑事訴訟法第
    252 條第5 款「告訴乃論之罪，其告訴已經撤回，應為不起
    訴之處分」之規定為不起訴之處分，而誤向本院聲請簡易判
    決處刑，其起訴之程序自屬違背規定，本件爰不經言詞辯論
    ，逕為諭知不受理之判決。
四、按檢察官聲請以簡易判決處刑之案件，經法院認為有第451
    條之1 第4 項但書之情形者，應適用通常訴訟程序審判之。
    刑事訴訟法第452 條定有明文。又按對於簡易判決之上訴，
    準用刑事訴訟法第3 編第1 章及第2 章之規定，管轄之第二
    審地方法院合議庭受理簡易判決上訴案件，應依通常程序審
    理。其認案件有刑事訴訟法第452 條之情形者，應撤銷原判
    決，逕依通常程序為第一審判決，法院辦理刑事訴訟簡易程
    序案件應行注意事項第14項亦定有明文。本件告訴人於原審
    判決前已向臺灣臺北地方法院檢察署提出撤回告訴狀，原審
    原應為不受理之諭知，竟予以論罪科刑，而有刑事訴訟法第
    451 條之1 第4 項但書第3 款之之情形，依上開法律規定，
    應由本院合議庭依通常程序審理後，而為第一審判決，檢察
    官或被告如不服本判決，仍得於法定上訴期間內，向管轄之
    第二審法院提起上訴，附此敘明。
據上論斷，應依刑事訴訟法第455 條之1 第1 項、第3 項、第45
2 條、第451 條之1 第4 項第3 款、第369 條第1 項前段、第
364 條、第303 條第1 款、第307 條，判決如主文。
中    華    民    國    97    年    11    月    28    日
                  刑事第十八庭審判長法  官  胡宗淦
                                    法  官  游士珺
                                    法  官  林芳華
以上正本證明與原本無異。
如不服本判決應於收受送達後10日內向本院提出上訴書狀，並應
敘述具體理由；其未敘述上訴理由者，應於上訴期間屆滿後20日
內向本院補提理由書（均須按他造當事人之人數附繕本）「切勿
逕送上級法院」。告訴人或被害人如對於本判決不服者，應具備
理由請求檢察官上訴，其上訴期間之計算係以檢察官收受判決正
本之日期為準。
                                   書記官  林鈴芬
中    華    民    國    97    年    11    月    28    日


司法院資訊處製作；財團法人民間司法改革基金會備份。
